【裁判字號】    97,消債抗,6
【裁判日期】    970902
【裁判案由】    抗告事件
【裁判全文】
臺灣基隆地方法院民事裁定             97年度消債抗字第6號
抗  告  人  華南商業銀行
法定代理人  甲○○
訴訟代理人  乙○○
相  對  人  丙○○
                        樓
上列抗告人因更生事件之保全處分，對於中華民國九十七年五月
三十日本院九十七年度消債更字第八四號裁定提起抗告，本院裁
定如下：
    主  文
抗告駁回。
抗告費用由抗告人負擔。
    理  由
一、本件抗告意旨略以：按消費者債務清理條例（下稱本條例）
    第151條第5項之規定，相對人應不得聲請更生。且本行屬擔
    保債權人，相對人即債務人丙○○並未來申請前置協商。據
    此，相對人所為之聲請更生事件應是不合程式或不備要件，
    遑論有聲請保全處分之必要，為此，抗告人依法提出抗告，
    聲請將原裁定廢棄，並駁回相對人之聲請等語。
二、按債務人與金融機構協商成立者，不得聲請更生或清算。但
    因不可歸責於己之事由，致履行顯有重大困難者，不在此限
    ﹔本條例施行前債務人依金融主管機關協調成立之中華民國
    銀行公會會員辦理消費金融案件擔保債務協商機制（下稱銀
    行公會債務協商機制）與金融機構成立之協商，準用前項之
    規定，本條例第151條第5項及第6項分別定有明文。是債務
    人於本條例施行前，曾依銀行公會債務協商機制成立協商者
    ，本不得聲請更生或清算，然有不可歸責於己之事由致履行
    顯有重大困難者，仍得聲請更生或清算。亦即債務人已依銀
    行公會債務商機制成立協商者，該債務人須主張並舉證有不
    可歸責於己之事由，致履行該協商顯有重大困難，始得向法
    院聲請更生清算。從而債務人聲請更生或清算時，法院自應
    就債務人所陳不可歸責於己致履行顯有重大困難之事由進行
    審查，非謂一旦債務人主張有不可歸責於己致履行顯有重大
    困難，法院即應准予更生或清算，是法院審查後認並無債務
    人所陳不可歸責於己致履行顯有重大困難之事由時，即應駁
    回債務人之聲請。
三、次按法院就更生之聲請為裁定前，得因利害關係人之聲請或
    依職權，以裁定保全債務人之財產、限制債權人對於債務人
    行使債權，及停止對於債務人財產強制執行程序之保全處分
    ；第一項保全處分，法院於駁回更生之聲請或認為必要時，
    得依利害關係人聲請或依職權變更或撤銷之，本條例第19條
      第1項、第3項分別定有明文。故該保全處分係法院為防杜
    債務人財產減少以及維持債權人間公平受償並使債務人有更
    生重建之機會而於更生程序前所為暫時之處分行為，如將來
    駁回更生之聲請，則保全處分即應予撤銷或失其效力，並非
    謂法院為保全處分後，必定准予更生。
四、經查，相對人即債務人丙○○於本條例施行前確已依銀行公
    會債務協商機制與金融機構成立協商，有債務人提出之財團
    法人金融聯合徵信中心當事人綜合信用報告附卷可稽，堪認
    屬實。從而債務人於本條例施行後，當然可逕向法院聲請更
    生，毋庸再依本條例第151條第1項之規定，先行前置協商程
    序，惟債務人仍須主張並舉證有不可歸責於己之事由致履行
    原協商顯有重大困難以供法院審查。債務人向法院聲請更生
    並同時聲請更生裁定前之保全處分者，法院自應依斟酌債務
    人之財產財產狀況、就保全處分對債務人更生達成之促進、
    保全處分實施就相關利害關係人所生之影響並顧及債權人之
    權益，避免債務人惡意利用保全處分阻礙債權人行使權利或
    作為延期清償手段之可能性加以綜合比較，決定有無裁定保
    全處分之必要。從而保全處分既為法院於更生程序裁定前，
    斟酌債務人及債權人之權益後，所為之處分行為，則原審斟
    酌實際需要認本件於更生之聲請裁定前，有保全處分之必要
    ，要無不合。
五、綜上所述，抗告人以相對人所為之更生聲請應為要件不備或
    不合程式，遑論有聲請保全處分之必要為由而提起抗告，請
    求予以廢棄原裁定並駁回聲請人之聲請，為無理由，應駁回
    其抗告。
六、依消費者債務清理條例第15條，民事訴訟法第495條之1第1
    項、第449條第1項、第95條、第78條，裁定如主文。
中    華    民    國    97    年    9     月    2     日
                  審判長法    官  李媛媛
                        法    官  陳湘琳
                        法    官  徐世禎
以上正本係照原本作成。
本件裁定不可再抗告。
中    華    民    國    97    年    9     月    2     日
                        書 記 官  周素秋


司法院資訊處製作；財團法人民間司法改革基金會備份。
